臺灣高等法院刑事判決　　　　　　　　96年度上訴字第1707號
上　訴　人　臺灣臺北地方法院檢察署檢察官
上　訴　人
即　被　告　丙○○
　　　　　　　　　　　十樓
選任辯護人　羅啟恒律師
選任辯護人　金志雄律師
上　訴　人
即　被　告　丁○○
選任辯護人　黃重鋼律師
選任辯護人　林上鈞律師
選任辯護人　馬在勤律師
上　訴　人
即　被　告　乙○○
　　　　　　　　　　　號
選任辯護人　劉昌崙律師
選任辯護人　林聖彬律師
被　　　告　戊○○
選任辯護人　文聞律師
選任辯護人　周奇杉律師
選任辯護人　涂成樞律師
上列上訴人因被告毒品危害防治條例案件，不服臺灣臺北地方法
院95年度訴字第1483號，中華民國96年3 月19日第一審判決（起
訴案號：臺灣臺北地方法院檢察署95年度偵字第12576 號），提
起上訴，本院判決如下：
    主  文
上訴駁回。
    事    實
一、丙○○於民國95年間在臺北市內地址不詳之酒吧認識乙○○
    ，因乙○○曾告知如有人欲購買毒品可向其接洽，故知悉乙○○有取得毒品之管道，而丙○○與丁○○則係94年間在大
    陸地區所認識之朋友，並曾一起施用毒品。嗣戊○○（另為
    無罪之諭知，理由詳如下述）為購買毒品供己施用，乃於95
    年6 月初某日，向先前在酒店工作時所認識之丁○○詢問是
    否可為其尋找購買毒品管道，詎丁○○、丙○○、乙○○與
    真實姓名、年籍不詳、自稱「馬治華」之成年男子，均明知
    愷他命為毒品危害防制條例第2條第2項第3 款所規定之第三
    級毒品，因具成癮性、濫用性及對社會危害性，非經許可，
    不得製造、運輸、販賣，亦不得意圖販賣而持有或轉讓，竟
    基於販賣第三級毒品之共同犯意聯絡，由丁○○以00000000
    00號行動電話撥打丙○○使用之0000000000號行動電話，表
    示有朋友欲購買第三級毒品愷他命，丙○○再向乙○○告知
    有人欲購買第三級毒品愷他命，其後乙○○即於95年6月7日
    間某時，將此購買毒品之訊息告知自稱「馬治華」之人，經
    自稱「馬治華」之人同意販賣毒品後，丁○○旋於接獲丙○○以電話告知同意以新臺幣（下同）21萬元之價格，將總重
    約4千公克之第三級毒品愷他命售予戊○○後，於95年6 月7
    日23時39分許，以電話聯繫戊○○自臺中北上至其位於桃園
    縣桃園市○○路○段1181號15樓之2住處見面，並於95年6月
    8日凌晨1時3 分許，撥打丙○○所使用之上開行動電話，告
    知已聯繫買主戊○○即將於當日一同北上取貨。嗣於95年 6
    月8 日凌晨一時許，乙○○駕駛其所有之車號2017—GK號自
    用小客車，攜帶自稱「馬治華」之人所交付如附表一所示之
    第三級毒品愷他命至丙○○所任職、位於臺北松山區○○○
    路與八德路交岔路口之「麗緻酒店」，並至「麗緻酒店」內
    找丙○○，此時戊○○恰已駕駛車號7220—GX號自用小客車
    搭載丁○○抵達「麗緻酒店」樓下，丁○○乃電告丙○○已
    抵達現場，丙○○即要求乙○○先行下樓至車上取出毒品，
    待丙○○下樓後，乙○○即自其所駕駛之車號2017—GK號自
    用小客車後車廂內取出紙袋一只，內有如附表一所示、以塑
    膠包裝袋包裝之第三級毒品愷他命共四包，並交付丙○○，
    再由丙○○將此紙袋置於車號7220—GX號自用小客車之副駕
    駛座處，而交付毒品予當時已由駕駛座換座至副駕駛座之戊○○。戊○○購得毒品之後，因丙○○欲先返回「麗緻酒店
    」內取物，而尚未交付購買毒品之價金21萬元，俟丙○○下
    樓至停車處時，即經警於95年6月8日3 時許至現場予以查獲
    ，並當場扣得如附表一、三所示之物品，且在丙○○所駕駛
    之車號Ｃ5—1385 號自用小客車內查獲如附表二所示之物品
    ，復於戊○○身上查獲尚未交付之買賣毒品價金21萬元，始
    知悉上情。
二、案經行政院海岸巡防署北部地區巡防局報請臺灣臺北地方法
    院檢察署檢察官偵查起訴。
    理    由
壹、有罪部分（即被告丙○○、丁○○、翁華俊部分）：
一、訊據被告丙○○、丁○○與乙○○均不否認扣案如附表一所
    示之第三級毒品愷他命係自稱「馬治華」之人交付被告乙○○，以及被告乙○○於95年6月8日凌晨一時許，自其所駕駛
    之車號2017—GK號自用小客車後車廂內，取出置於紙袋內、
    如附表一所示之第三級毒品交由被告丙○○，再由被告丙○○放置被告戊○○所駕駛之車號7220—GX號自用小客車副駕
    駛座位之事實，惟均矢口否認有何販賣第三級毒品之犯行，
    被告丙○○辯稱：95年6月7日下午與被告乙○○在「茶中天
    」泡沫紅茶店碰面時，被告乙○○告知有一包毒品不知如何
    處理，希望其代為處理，因此其告知被告乙○○可於晚上見
    面時，將毒品帶至「麗緻酒店」，可以問被告丁○○可否代
    為處理，並未論及販賣毒品之價格，因此其等並非販賣毒品
    云云；被告丁○○則辯稱：當日被告戊○○因欲由臺中返回
    臺北住處，因此請被告戊○○先至桃園載伊至「麗緻酒店」
    找被告丙○○聊天，伊從未答應被告丙○○欲代為處理毒品
    ，或是販賣毒品，伊也不清楚為何被告丙○○會將扣案毒品
    放在車上云云；另被告乙○○則以：扣案毒品係自稱「馬治
    華」之人所寄放，經過一、二月之後「馬治華」一直未來取
    回，才會想要請被告丙○○代為處理掉，並非販賣毒品云云
    。
二、經查：
  (一)被告戊○○向被告丁○○表示欲購買毒品，而由被告丁○○與被告丙○○聯繫，再透過被告丙○○與被告乙○○聯
      絡確認之後，由被告丁○○聯絡被告戊○○於95年6月8日
      凌晨一同北上找被告丙○○之事實，業經原審勘驗被告戊○○所使用之0000000000號行動電話，以及被告丁○○所
      使用之0000000000號行動電話之通訊監察錄音光碟屬實，
      製有勘驗筆錄1份，且有臺灣臺北地方法院檢察署95年5月
      11日95年甲○大結聲監續字第000602號通訊監察書1 紙附
      卷可稽（原審卷第105頁、第120頁至第128 頁），而被告
      丙○○、丁○○與乙○○亦均對上開通訊監察錄音光碟內
      通話之真實性不爭執，並同意由原審先行製作勘驗筆錄再
      予以提示，無須協同勘驗（原審卷第101 頁），原審自得
      以之作為證據。
  (二)而依上開原審勘驗筆錄所示之監聽譯文內容（原審卷第12
      6頁），被告丁○○於95年6 月8日凌晨1時3分許，確曾以
      電話告知被告丙○○：「我有約金主見面」，而被告丙○○則答稱：「是喔，這樣你過來啊」，參酌被告戊○○與
      被告丁○○於該通電話之後，隨即於95年6月8日凌晨抵達
      「麗緻飯店」與被告丙○○會面，則被告丁○○於該次通
      話中所指欲帶同至臺北與被告丙○○會面之「金主」，自
      係指欲購買毒品而搭乘同一車輛之被告戊○○而言。被告
      丁○○雖辯稱該次通話內容所稱之「金主」，其實是指其
      自己，因先前被告丙○○賭博棒球輸錢，曾向其借款，其
      因收取較高之利息，不敢讓被告丙○○知道自己就是出借
      款項之人，故諉稱另有「金主」云云。然被告丁○○及被
      告丙○○自警訊、偵查，乃至原審準備程序之中，就該次
      通話內容所指之「金主」，均從未提及與被告丙○○賭博
      棒球輸錢，而向被告丁○○借款之事有關，且被告丁○○
      就此部分之辯解，更未曾提出任何證據以明之，自無從遽
      採。
  (三)而被告乙○○自其所駕駛之車號2017—GK號自用小客車後
      車廂內，取出裝有如附表一所示第三級毒品愷他命之紙袋
      一只交付被告丙○○，再由被告丙○○將該毒品置於7220
      —GX號自用小客車之副駕駛座處，而交付毒品予當時已由
      駕駛座換座至副駕駛座之被告戊○○等情，則經被告丙○○、丁○○、乙○○及戊○○以證人身分結證屬實（原審
      卷第154頁至第175頁、第241頁至第244頁）。另被告等人
      經警搜索而扣得如附表一、二、三所示之物品及現金21萬
      元，且扣案如附表一所示之物品，經送請施以電子天秤法
      與氣相層析質譜分析法（GC＼MS）鑑定後，確認均含有第
      三級毒品愷他命之成分等事實，則有北部地區巡防局基隆
      查緝隊搜索扣押筆錄1 份、扣押物品照片16幀、行政院海
      岸巡防署北部地區巡防局基隆機動查緝隊95年度綠字第01
      55號、第1563號、第2847號扣押物品清單各一份、憲兵司
      令部刑事鑑識中心95年7 月5日安鑑字第01098號鑑驗通
      知書1紙在卷可參（95年度偵字第12576號偵查卷第一卷第
      9頁至第26頁、第91頁至第98頁、第192頁至第193 頁、原
      審卷第84頁至第85 頁、95年度偵字第12576號偵查卷第二
      卷第37頁）。
  (四)被告戊○○雖以證人身分證稱，上開所查扣之現金21萬元
      係其欲帶回家中交付母親沈秀鳳之生活費用云云，並提出
      沈秀鳳所使用萬泰商業銀行臺幣存摺對帳單影本為證（原
      審卷第224頁至第227頁），而沈秀鳳經以證人身分傳喚而
      經被告戊○○辯護人為主詰問時，亦證稱被告戊○○確實
      曾交付現金作為生活費用等語（原審卷第211頁至第212頁
      反面）。然查，證人沈秀鳳業已證稱被告戊○○如欲交付
      2、30萬元之生活費用，均是用匯款方式，只有在交付2、
      3萬元生活費用時，才會交付現金（原審卷第212頁），且
      依被告戊○○所提出之證人沈秀鳳所使用之萬泰商業銀行
      臺幣存摺對帳單顯示，被告戊○○曾經匯入該帳號之金額
      為3 萬元、17萬元、20萬元、40萬元，核與證人沈秀鳳證
      述之內容大致相符。則被告戊○○證稱其所攜帶之現金21
      萬元係為交付證人沈秀鳳之生活費用，顯與其先前交付生
      活費用之方式不符，又無其他證據得以明之，實難採信。
      而證人戊○○既為被告丁○○所稱之「金主」，並與被告
      丁○○搭乘同一車輛至被告丙○○所工作之「麗緻酒店」
      會面，並由被告乙○○將附表一所示之第三級毒品愷他命
      交付被告丙○○，再由被告丙○○放置在7220—GX號自用
      小客車副駕駛座位，而當時被告戊○○又正好坐在副駕駛
      座位，此為其所自陳（原審卷第169 頁），則於被告戊○○身上所查扣之現金21萬元，依經驗法則判斷，自係其所
      攜帶欲購買毒品之價款。且被告戊○○於95年6月8日經警
      查獲並為其採集尿液送請施以氣相層析質譜儀（GC／MS）
      確認檢驗後，呈現NorKetamine 之陽性反應結果，有北部
      地區巡防局基隆查緝隊緝獲煙毒麻醉藥品案涉案嫌犯姓名
      代碼對照表1 紙、臺灣尖端先進生技醫藥股份有限公司95
      年8月9日濫用藥物檢驗報告1 紙附卷可稽（95年度偵字第
      12576號偵查卷第一卷第81頁、第二卷第185頁），亦足徵
      戊○○被告購買第三級毒品愷他命之目的，應係為供己施
      用。
  (五)至於被告乙○○雖一再辯稱扣案如附表一所示之第三級毒
      品愷他命，係自稱「馬治華」之人所寄放，因經過一、二
      個月均未取回，因此才想要請被告丙○○代為處理掉云云
      。惟被告乙○○經以證人身分傳喚而由原審訊問時，證稱
      其不知道「馬治華」之真實姓名要如何寫，當初是朋友約
      去ＫＴＶ時才見過「馬治華」（原審卷第245 頁反面），
      足徵其與自稱「馬治華」之人並非熟識，依常情實無可能
      將扣案重達將近4 千公克、價值甚高之第三級毒品愷他命
      無端交付被告乙○○保管，且其後即未曾再與之接觸領回
      。又被告乙○○既已證稱該名自稱「馬治華」之人自交付
      保管後已經一、二個月未曾有任何消息，如其確因害怕而
      欲將該毒品處理掉，大可自行將其所謂「保管」之第三級
      毒品愷他命任意丟棄即可，何須大費周章將該毒品置於車
      內，再駕車至被告丙○○工作之「麗緻酒店」交由被告丙○○處理，徒增於途中為警攔檢而遭查獲之風險。其所為
      辯詞，異於常情，更無證據足以證明，原審自無從採信。
  (六)綜上所查，被告丙○○、丁○○與乙○○所為辯解，均無
      所據，顯係卸責之詞，無從採信。按販賣毒品犯行之法定
      刑度甚重，係眾所週知之事實，依一般經驗法則，販賣毒
      品者鋌而走險，苟非意在營利，所為何來，又按販賣毒品
      罪，不以販入之後，復行賣出為必要，只須意圖營利而販
      入或賣出，有一於此，犯罪即為成立。而所謂「意圖」，
      即犯罪之目的，原則上不以發生特定結果為必要，即衹須
      有營利之意圖為已足，不以買賤賣貴而從中取利為必要。
      一般民眾普遍認知毒品之非法交易，政府一向查禁森嚴，
      且重罰不寬貸，衡諸常情，倘非有利可圖絕無平白甘冒被
      重罰高度風險之理，從而，舉凡其有償交易，除足反證其
      確另基於某種非圖利本意之關係外，通常尚難因無法查悉
      其買進、賣出之差價，而諉無營利之意思，或阻卻販賣犯
      行之追訴；且販賣愷他命毒品之行為，無一定之公定價格
      ，每次買賣之價格亦各有差異，隨供需雙方之資力或關係
      之深淺或需求之數量、貨源之充裕與否、販賣者對於資金
      之需求殷切與否，以及政府查緝之態度，進而為各種之風
      險評估，而有各種不同之標準，並非一成不變。販賣者從
      各種「價差」或係「量差」謀取利潤方式，或有差異，然
      其所圖利益之非法販賣行為目的，則屬相同，並無二致。
      本案被告等人購入第三級毒品愷他命之價格雖無從證明，
      惟依上開所述，其等有營利之意圖，仍堪以認定。本案事
      證明確，被告等人之犯行已足認定，應依法論科。
三、被告請求傳訊證人馬治華，惟查卷內並無該人之真實姓名及
    詳細住址，被告亦不知道，自無法傳訊。被告乙○○請求鑑
    定其案發時之精神狀況，惟查：本院審酌其於原審偵查中之
    訊問筆錄，其應答清楚明確，思路清晰，顯見其當時之精神
    狀況並無異常，自無鑑定其精神狀況之必要。被告丁○○雖
    請求訊問共同被告即證人丙○○、戊○○，惟該二人於原審
    已以證人作證過，且所聲請訊問之問題或為被告等已辯解過
    ，或非親身而經歷，本院認無訊問之必要。又雙方交易之價
    錢是否相當，因與毒品來源，品質，交情，供需關係等甚多
    因素有關，自不能作為認定被告未犯罪之依據。又雙方交易
    之價錢是否相當，因與毒品來源、品質、交情、供需關係等
    甚多因素有關，自不能作為認定被告未犯罪之依據。
四、按行為後法律有變更者，適用行為時之法律，但行為後之法
    律有利於行為人者，適用最有利於行為人之法律，刑法第 2
    條第1項定有明文。查刑法部分條文已於94年2 月2日經總統
    令修正公佈，並於95年7月1日施行。而修正後刑法第33條第
    5款規定罰金刑為新臺幣1,000元以上，以百元計算之，而修
    正前則規定罰金為1 元以上，且以銀元為計算單位，經依罰
    金罰鍰提高標準條例第1 條前段，以及現行法規所定貨幣單
    位折算新臺幣條例第二條規定折算後，罰金刑則為新臺幣30
    元以上，經比較新、舊法之結果，修正後之法律並未較有利
    於行為人，依前開規定，自應適用修正前刑法之規定。又就
    共犯規定部分，刑法第28條於被告行為後雖亦有修正，惟本
    件被告丙○○、丁○○、乙○○與自稱「馬治華」之人所為
    之上開犯罪行為，並非共謀共同正犯之情形，依據該條之修
    正理由所示，就本件犯行之共犯形態，應認並無修正之情況
    ，依一般法律適用原則，自應適用判決時刑法第28條之規定
    論處，併此敘明。
五、按愷他命為毒品危害防制條例第2條第2項第三款所規定之第
    三級毒品，核被告丙○○、丁○○與乙○○販賣愷他命之行
    為，均係犯毒品危害防制條例第四條第三項之販賣第三級毒
    品罪。其等於販賣前意圖販賣而持有第三級毒品愷他命之犯
    行，為販賣之高度行為所吸收，不另論罪。被告丙○○、丁○○、乙○○與自稱「馬治華」之成年男子，就販賣第三級
    毒品之犯行，有犯意聯絡、行為分擔，均為共同正犯。原審
    適用毒品危害防制條例第4條第3項、第19條第1 項，刑法第
    2條第1項前段、第11條前段，修正前刑法第42條第2 項，刑
    法第38條第1項第1款，爰審酌本案查扣之第三級毒品愷他命
    重量高達3993.87 公克，而施用毒品具有成癮性，被告販賣
    毒品之後造成毒品之流通，且使施用毒品者因而染上毒癮，
    其所為對於社會治安影響甚鉅，嚴重危害國民身心健康，且
    於偵查及審理中均否認犯行，未見悔意，又其等年輕識淺，
    不思以正途取財，竟販賣第三級毒品牟利，惡性非輕，並斟
    酌其各別分擔之犯罪部分行為態樣、生活狀況與智識程度等
    一切情狀，分別量處有期徒刑捌年，均併科罰金新臺幣貳拾
    萬元。又其等犯罪雖在96年4 月24日以前，但其等所犯之罪
    及宣告刑，不符合96年罪犯減刑條例應減刑之規定，爰不予
    減刑。而關於罰金易服勞役，被告行為後施行之刑法第42條
    規定：「…易服勞役以新臺幣1,000元、2,000元或3,000 元
    折算1日。但勞役期限不得逾1年。依第51條第七款所定之金
    額，其易服勞役之折算標準不同者，從勞役期限較長者定之
    。罰金總額折算逾1年之日數者，以罰金總額與1年之日數比
    例折算。依前項所定之期限，亦同。…」，而修正前規定：
    「…易服勞役，以1元以上、3元以下折算1 日。但勞役期限
    不得逾6個月。罰金總額折算逾6個月之日數者，以罰金總額
    與6個月之日數比例折算。」是經諭知高額之罰金刑時，依
    舊法受刑人僅須服刑六個月即可免繳罰金，而依新法則須提
    高至1 年，經比較新舊法結果，以修正前之法律較有利於被
    告，爰均依修正前刑法第42條規定，諭知罰金部分易服勞役
    之折算標準。
六、原審沒收部分：
  (一)查毒品危害防制條例第2條第2項規定，毒品依其成癮性、
      濫用性及對社會危害性分為四級，並就製造、運輸、販賣
      、意圖販賣而持有、以非法方法使人施用、引誘他人施用
      及轉讓等不同品項毒品之行為，分別定其處罰。至施用或
      持有第三、四級毒品，因其可罰性較低，故予除罪化，僅
      就施用及持有第一、二級毒品科以刑罰。惟鑑於第三、四
      級毒品均係管制藥品，特於同條例第11條之1 明定無正當
      理由，不得擅自持有；第18條第1 項後段復規定查獲之第
      三、四級毒品，無正當理由而擅自持有者，沒入銷燬之。
      從而，依同條例第18條第1 項後段應沒入銷燬之毒品，專
      指查獲之施用、持有第三、四級毒品而言；倘係查獲之製
      造、運輸、販賣轉讓之第三、四級毒品，既屬同條例相關
      法條明文規定處罰之犯罪行為，即非該條項應沒入銷燬之
      範圍。又同條例第19條第1 項所定「供犯罪所用或因犯罪
      所得之物」，係指犯第4條至第9條、第12條、第13條或第
      14條第1項、第2項之罪所用或所得之物，不包括毒品本身
      在內，自不得為第三、四級毒品之沒收依據。同條例對於
      查獲之製造、運輸、販賣、意圖販賣而持有、以非法方法
      使人施用、引誘他人施用及轉讓第三、四級毒品之沒收，
      並無特別規定，如其行為已構成犯罪，則該毒品即屬不受
      法律保護之違禁物，應回歸刑法之適用，依刑法第38條第
      1項第1 款之規定沒收之，最高法院95年度臺上字第911號
      判決可資參酌。從而，本件扣案如附表一所示之第三級毒
      品愷他命共4包（總淨重3993.87公克，驗餘剩3992.91 公
      克），自應依刑法第38條第1項第1款規定宣告沒收。
  (二)按毒品危害防制條例第19條第1 項關於沒收之規定，係採
      義務沒收主義。故凡犯同條例第4條至第9條、第12條、第
      13條或第14條第1項、第2項之罪者，其供犯罪所用之物或
      因犯罪所得之財物，且屬犯人所有者，即應依該規定沒收
      ，最高法院93年度臺上字第1360號、第1365號判決意旨足
      供參照。本案用以包裝附表一所示扣案毒品之塑膠分裝袋
      四只，以及未扣案之紙袋一只，均有防止毒品裸露、逸出
      及潮濕之功用，並便於攜帶、販賣，為被告所有供販賣毒
      品所用之物；而附表三編號一、編號三所示之行動電話各
      一具（不含SIM卡，因行動電話門號SIM卡，為各提供行動
      電話服務之電信公司所有而依約提供使用之物，並非門號
      使用人所有，即非被告所有之物），亦為被告所有用以聯
      絡販賣毒品而為供犯罪所用之物，均應依毒品危害防制條
      第十九條第一項之規定宣告沒收。至於附表三編號二所示
      之行動電話，因其內之SIM卡門號0000000000 號，並無證
      據顯示被告丁○○以該門號聯絡販賣毒品事宜，而非供犯
      罪所用之物，不得宣告沒收。
  (三)又按毒品危害防制條例第19條規定，犯同條例第4條至第9
      條、第12條、第13條或第14條第1項、第2項之罪者，其因
      犯罪所得之物，沒收之。所稱因犯罪所得之物，自以實際
      所得者為限，苟無所得或尚未取得者，自無從為沒收追繳
      之諭知，最高法院89年度臺上字第3434號判決可資參酌。
      被告丙○○於交付附表一所示毒品之後，尚未取得價款21
      萬元，即為警當場查獲，且經警於被告戊○○身上查扣現
      金21萬元，是被告丙○○尚未取得其販賣第三級毒品所應
      得之21萬元，依前開判決意指所示，自無從為沒收追繳之
      諭知。至於檢察官雖聲請依毒品危害防制條例第19條第 3
      項規定將被告乙○○所有之車號2017—GK號自用小客車宣
      告沒收，惟按毒品危害防制條例第19條第3 項關於「水、
      陸、空交通工具沒收之」之規定，必以與犯同條例第4 條
      之罪有直接關係者為限，最高法院著有92年度臺上字第44
      45號判決可參。而查被告乙○○所駕駛前開自用小客車，
      僅係以之為代步工具至「麗緻酒店」與被告丙○○會面，
      於客觀上難認與其所犯販賣第三級毒品罪，具有直接關係
      ，尚不得併予宣告沒收。
  (四)另扣案如附表二所示之物品，雖亦經前開鑑定報告認為含
      有第三級毒品愷他命之成分，惟依毒品危害防制條例第18
      條第1 項規定：「查獲之第一、二級毒品及專供製造或施
      用第一、二級毒品之器具，不問屬於犯人與否，均沒收銷
      燬之；查獲之第三、四級毒品及製造或施用毒品之器具，
      無正當理由而擅自持有者，均沒入銷燬之。」觀諸其立法
      形式，顯係有意區別查獲之第一、二級毒品與查獲之第三
      、四級毒品之處分程序。再參諸毒品危害防制條例施行細
      則第11條之1明文規定：「依本條例第18條第1項規定，經
      查獲無正當理由而擅自持有第三、四級毒品及製造或施用
      毒品之器具者，由查獲機關予以沒入銷燬之」，足認上述
      「沒入銷燬」之規定，其性質屬於行政秩序罰，為行政機
      關依行政程序科罰之權限，是查獲之第三、四級毒品，依
      毒品危害防制條例第18條第1 項及同條例施行細則之規定
      ，僅能由查獲機關以行政處分之「沒入銷燬」程序處理，
      要不得由裁判機關諭知「沒收銷燬」之刑事處分，此有最
      高法院92年度臺上字第2718號判決、臺灣高等法院94年度
      上訴字第1480號判決意旨可資參照。從而，扣案如附表二
      所示第三級毒品愷他命3 包，既非原審認定販賣之標的物
      ，而與本件犯罪行為無涉，且檢察官亦未起訴被告丙○○
      係意圖販賣而持有，則其單純持有如附表二所示之第三級
      毒品愷他命，自僅得由查獲機關為沒入銷燬之行政處分，
      而不得由法院宣告沒收，於此敘明。
七、經核原審認事用法均無不合，量刑亦稱適當，被告等上訴否
    認犯罪，檢察官上訴認原審量刑太輕，核均無理由，應予以
    駁回。
貳、無罪部分（即被告戊○○部分）：
一、公訴意旨略以：被告戊○○與被告丙○○、丁○○與乙○○
    等人均明知愷他命為毒品危害防制條例列管之第三級毒品，
    非經許可，不得擅自販賣、意圖販賣而持有或轉讓，竟均基
    於販賣愷他命之犯意聯絡及行為分擔，被告戊○○先於95年
    5 月底，以不詳之價格，向丁○○訂購愷他命，丁○○旋即
    向丙○○調貨，丙○○則向乙○○調貨；續於95年6月7日，
    再次與丁○○約定取貨時間及購買數量約3、4公斤後，戊○○即駕駛車牌號碼7220—GX號自用小客車從臺中出發，至被
    告丁○○位於桃園縣桃園市○○路○段附近住處，與被告丁○○共同至臺北市松山區○○○路與八德路口「麗緻酒店」
    前等候被告丙○○；嗣於95年6月8日凌晨許，被告乙○○從
    其所駕駛之車牌號碼2017—GK自用小客車，取出4 公斤愷他
    命交由被告丙○○，轉交給被告丁○○與戊○○後，換被告
    丁○○駕駛車牌號碼7220—GX自用小客車，欲離開時，為行
    政院海岸巡防署北部地區巡防局查緝員當場查獲，因認被告
    戊○○亦涉犯毒品危害防制條例第4條第3項之販賣第三級毒
    品罪嫌。
二、按犯罪事實應依證據認定之，無證據不得認定犯罪事實；且
    不能證明被告犯罪者，應諭知無罪之判決，刑事訴訟法第15
    4條第2項、第301條第1項分別定有明文。又按刑事訴訟法第
    161條已於91年2月8日修正公布，其第1項規定：檢察官就被
    告犯罪事實，應負舉證責任，並指出證明之方法。因此，檢
    察官對於起訴之犯罪事實，應負提出證據及說服之實質舉證
    責任。倘其所提出之證據，不足為被告有罪之積極證明，或
    其指出證明之方法，無從說服法院以形成被告有罪之心證，
    基於無罪推定之原則，自應為被告無罪判決之諭知，最高法
    院92年度臺上字第128 號判例可參。且當事人得聲請法院調
    查證據，而法院為發見真實，亦得依職權調查證據，但限於
    維護公平正義或對被告之利益有重大關係之事項為限，修正
    刑事訴訟法第163條第1、2 項定有明文。故法院固得依職權
    調查證據，但並無蒐集證據之義務。蒐集證據乃檢察官或自
    訴人之職責，事實審法院應以調查證據為其主要職責，其調
    查之範圍，亦以審判中所存在之一切證據為限，案內不存在
    之證據，即不得責令法院為發現真實，應依職權從各方面蒐
    集證據。最高法院亦著有91年度臺上字第5846號裁判。再按
    事實之認定，應憑證據，如未能發現相當證據，或證據不足
    以證明，自不能以推測或擬制之方法，以為裁判基礎；而認
    定不利於被告之事實，須依積極證據，苟積極證據不足為不
    利於被告事實之認定時，即應為有利於被告之認定，更不必
    有何有利之證據；且認定犯罪事實應依證據，為刑事訴訟法
    所明定，故被告否認犯罪事實所持之辯解，縱屬不能成立，
    仍非有積極證據足以證明其犯罪行為，不能遽為有罪之認定
    。最高法院分別著有40年上字第86號判例、30年上字第 816
    號判例、30年上字第1831號判例可資參照。
三、本件公訴人認被告戊○○涉有販賣第三級毒品之罪嫌，無非
    係以同案被告丙○○、丁○○及乙○○之供述、通聯譯文、
    如附表一、二、三所示之扣案物品、現金21萬元、照片19張
    、車籍作業系統查詢認可資料及憲兵司令部刑事鑑識中心95
    年7 月5日安鑑字第01098號鑑驗通知書一紙為其論據。訊
    據被告戊○○堅詞否認有何販賣第三級毒品之犯行，辯稱：
    其於95年6月7日晚間駕車至桃園找被告丁○○，因被告丁○○欲前往臺北找朋友聊天喝酒，才一起至「麗緻酒店」，惟
    其並不認識被告丙○○或乙○○，亦不知悉為何會有毒品在
    車上，更不可能販賣毒品等語。經查毒品危害防制條例第四
    條第三項規定之內容，係處罰製造、運輸、販賣第三級毒品
    之人，如僅購買毒品而為販賣毒品之對象，又無證據證明其
    購買毒品係意圖販賣而持有，則購買第三級毒品及單純持有
    三級毒品之人，於毒品危害防制條例當中並無任何處罰之條
    文。本件公訴人起訴認「被告戊○○於95年5 月底，以不詳
    之價格向被告丁○○訂購愷他命，被告丁○○旋即向被告丙○○調貨，被告丙○○則向被告乙○○調貨；續於95年6月7
    日，再次與被告丁○○約定取貨時間及購買數量約3、4公斤
    」，其起訴之範圍，當係指被告戊○○向被告丁○○購買第
    三級毒品愷他命，依前開說明，此等行為，顯非毒品危害防
    制條例第4條第3項所處罰之販賣第三級毒品犯行。且依原審
    上開認定，被告戊○○購買毒品之目的在於供己施用，則其
    購買後縱有持有之行為，亦無由構成販賣第三級毒品罪或意
    圖販賣而持有第三級毒品罪。況且被告丙○○與乙○○經以
    證人身分傳訊後，亦均證稱不認識被告戊○○（原審卷第15
    6頁反面、第244頁反面），且又無證據證明被告戊○○與同
    案被告丙○○、丁○○及乙○○有何販賣第三級毒品之犯意
    聯絡，更無從認定被告有何販賣第三級毒品之犯行。至於被
    告戊○○所辯上情，雖經本院前開認定無以採信，然依前揭
    判例意旨，亦不得僅因被告辯解不成立，而認定被告犯罪。
    此外，復查無其他積極證據足認被告有販賣第三級毒品之犯
    行，不能證明被告犯罪，自應依法為無罪判決之諭知。
四、原審諭知被告無罪，核無不合，檢察官上訴意旨略以：
      本件原審認定被告戊○○僅係購買第三級毒品愷他命而供
      己施用，然觀之扣案扣案之第三級毒品愷他命純質淨重高
      達3923.08 公克，已如前述，倘非有販賣之意而購入，豈
      有一次購買價值數十萬元數量之第三級毒品愷他命之理，
      且通常而言，販賣毒品之人亦多有自行施用毒品之情形，
      亦難僅以被告戊○○之尿液檢驗報告為陽性反應，而認其
      係為自行施用而購入本件數量甚鉅之第三級毒品愷他命，
      再者，若被告戊○○僅因施用而欲購買第三級毒品愷他命
      ，大可與賣主另約交易地點以避風險，豈有已遭跟監逮捕
      風險較高之方式，而攜帶數十萬元之現金直接向上游毒品
      賣主交易之理，是被告戊○○絕非僅係供給施用而購入本
      件扣案之第三級毒品愷他命，原審認定實有誤會。
    惟查：戊○○購買毒品之目的在於供己施用，則其購買後縱
    有持有之行為，惟單純持有第三級毒品，並不成立犯罪，已
    如前述。又不能在無任何補強證據下單純以持有數量甚多即
    認定其有販賣意圖，從而被告自無構成販賣第三級毒品罪或
    意圖販賣而持有第三級毒品罪。至於其購買之方式如何，亦
    不足證明其犯罪。是檢察官之上訴核無理由，應予以駁回。
據上論斷，應依刑事訴訟法第368條決如主文。
本案經檢察官劉斐玲到庭執行職務。
中　　華　　民　　國　　96　　年　　7 　　月　　26　　日
　　　　　　　　　刑事第十一庭審判長法　官　張連財
                                    法  官  林明俊
                                    法  官  楊照男
以上正本證明與原本無異。
如不服本判決，應於收受送達後10日內向本院提出上訴書狀，其
未敘述上訴之理由者並得於提起上訴後10日內向本院補提理由書
（均須按他造當事人之人數附繕本）。
                                    書記官  陳秋雄
中　　華　　民　　國　　96　　年　　7 　　月　　26　　日
【附表一】
┌──┬─────────────────┬─────────────┬────────┐
│編號│      扣  押  物  品  名  稱      │  扣押物品清單號碼與編號  │ 查  扣  地  點 │
├──┼─────────────────┼─────────────┼────────┤
│ 一 │第三級毒品愷他命一包（淨重九九六點│九十五年度綠保管字第○一五│七二二○—ＧＸ號│
│    │六二公克、驗餘剩九九六點四三公克）│五號扣押物品清單編號一    │自用小客車內    │
├──┼─────────────────┼─────────────┼────────┤
│ 二 │第三級毒品愷他命一包（淨重九九九點│九十五年度綠保管字第○一五│同上            │
│    │一四公克、驗餘剩九九八點八八公克）│五號扣押物品清單編號二    │                │
├──┼─────────────────┼─────────────┼────────┤
│ 三 │第三級毒品愷他命一包（淨重一○○一│九十五年度綠保管字第○一五│同上            │
│    │點七一公克、驗餘剩一○○一點四二公│五號扣押物品清單編號三    │                │
│    │克）                              │                          │                │
├──┼─────────────────┼─────────────┼────────┤
│ 四 │第三級毒品愷他命一包（淨重九九六點│九十五年度綠保管字第○一五│同上            │
│    │四○公克、驗餘剩九九六點一八公克）│五號扣押物品清單編號四    │                │
├──┼─────────────────┴─────────────┴────────┤
│總重│總淨重三千九百九十三點八七公克，驗餘剩三千九百九十二點九一公克                  │
└──┴────────────────────────────────────────┘
【附表二】
┌──┬─────────────────┬─────────────┬────────┐
│編號│      扣  押  物  品  名  稱      │  扣押物品清單號碼與編號  │ 查  扣  地  點 │
├──┼─────────────────┼─────────────┼────────┤
│ 一 │第三級毒品愷他命一包（淨重九十八點│九十五年度綠保管字第○一五│丙○○所駕駛之車│
│    │九八公克、驗餘剩九十八點七三公克）│五號扣押物品清單編號五    │號Ｃ五—一三八五│
│    │                                  │                          │號自用小客車內  │
├──┼─────────────────┼─────────────┼────────┤
│ 二 │第三級毒品愷他命一包（淨重九十九點│九十五年度綠保管字第○一五│同上            │
│    │九六公克、驗餘剩九十九點七一公克）│五號扣押物品清單編號六    │                │
├──┼─────────────────┼─────────────┼────────┤
│ 三 │第三級毒品愷他命一包（淨重九十九點│九十五年度綠保管字第○一五│同上            │
│    │一三公克、驗餘剩九十八點八七公克）│五號扣押物品清單編號七    │                │
├──┼─────────────────┴─────────────┴────────┤
│總重│總淨重二百九十八點零七公克，驗餘剩二百九十七點三一公克                          │
└──┴────────────────────────────────────────┘
【附表三】
┌──┬────────────┬─────────────┬─────────────┐
│編號│ 扣  押  物  品  名  稱 │  扣押物品清單號碼與編號  │        備    註          │
├──┼────────────┼─────────────┼─────────────┤
│ 一 │Ｎｏｋｉａ廠牌行動電話一│九十五年度綠字第二八四七號│丁○○所有，內含○九二七  │
│    │支                      │扣押物品清單第一頁編號一  │四一二七七○號行動電話門  │
│    │                        │                          │號之ＳＩＭ卡一張          │
├──┼────────────┼─────────────┼─────────────┤
│ 二 │Ｎｏｋｉａ廠牌行動電話一│九十五年度綠字第二八四七號│丁○○所有，內含○九一三  │
│    │支                      │扣押物品清單第一頁編號一  │四二九五七一號行動電話門  │
│    │                        │                          │號之ＳＩＭ卡一張          │
├──┼────────────┼─────────────┼─────────────┤
│ 三 │Ｎｏｋｉａ廠牌行動電話一│九十五年度綠字第二八四七號│丙○○所有，內含○九五五  │
│    │支                      │扣押物品清單第二頁編號一  │八一五九一八號行動電話門  │
│    │                        │                          │號之ＳＩＭ卡一張          │
├──┼────────────┼─────────────┼─────────────┤
│ 四 │Ｍｏｔｏｒｏｌａ廠牌Ｖ３│九十五年度綠字第一五六三號│戊○○所有，內含○九二三  │
│    │型號之行動電話一支      │扣押物品清單編號一        │二五一二四二號行動電話門  │
│    │                        │                          │號之ＳＩＭ卡一枚          │
├──┼────────────┼─────────────┼─────────────┤
│ 五 │Ａｌｃａｔｅｌ廠牌行動電│九十五年度綠字第一五六三號│戊○○所有，內含○九三五  │
│    │話一支                  │扣押物品清單編號二        │八八二七七四行動電話門號  │
│    │                        │                          │之ＳＩＭ卡一張            │
└──┴────────────┴─────────────┴─────────────┘
附錄本案論罪科刑法條全文
毒品危害防制條例第四條第三項：
製造、運輸、販賣第三級毒品者，處5年以上有期徒刑，得併科
新臺幣500萬元以下罰金。
